【裁判字號】    97,簡上,296
【裁判日期】    980505
【裁判案由】    家暴傷害
【裁判全文】
臺灣屏東地方法院刑事判決             97年度簡上字第296號
上  訴  人
即  被  告  丙○○
上列上訴人即被告因家暴傷害案件，不服本院民國97年9 月30日
97年度簡字第1754號第一審簡易判決（聲請簡易判決處刑案號：
97年度偵字第3850號），提起上訴，本院管轄之第二審合議庭自
為第一審判決如下：
    主  文
原判決撤銷。
丙○○無罪。
    理  由
一、聲請簡易判決處刑意旨略以：被告丙○○與乙○○係父子，
    二人間具有家庭暴力防治法第3 條第3 款所定之家庭成員關
    係。被告因氣憤其子乙○○沈迷於賭博電玩，於民國97 年4
    月21日13時30分許，在屏東縣潮州鎮○○里○○路2 號住處
    ，乙○○又以「理髮」為由向其索取新台幣200 元時，竟基
    於傷害之犯意，以左拳揮向乙○○頭部，乙○○因閃避不及
    ，致受有右顳部鈍擊傷之傷害等語。
二、按犯罪事實應依證據認定之，無證據不得認定犯罪事實；不
    能證明被告犯罪者，應諭知無罪之判決，刑事訴訟法第154
    條第2 項、第301 條第1 項分別定有明文。又事實之認定，
    應憑證據，如未能發現相當證據，或證據不足以證明，自不
    能以推測或擬制之方法，為裁判基礎；且認定犯罪事實所憑
    之證據，雖不以直接證據為限，間接證據亦包括在內，然而
    無論直接證據或間接證據，其為訴訟上之證明，須於通常一
    般之人均不致有所懷疑，而得確信其為真實之程度者，始得
    據為有罪之認定，倘其證明尚未達到此一程度，而有合理之
    懷疑存在而無從使事實審法院得有罪之確信時，即應由法院
    為被告無罪之判決，有最高法院40年台上字第86號判例、76
    年台上字第4986號判例可資參照。且按認定犯罪事實應依證
    據，為刑事訴訟法所明定，故被告否認犯罪事實所持之辯解
    ，縱屬不能成立，仍非有積極證據足以證明其犯罪行為，不
    能遽為有罪之認定，亦有最高法院30年上字第1831號判例意
    旨可資參照。
三、公訴人認被告涉犯前開罪嫌，乃係以告訴人之證述、證人陳
    李春英於警詢之證述、全民醫院診斷證明書為據。訊據被告
    固不否認曾於公訴意旨所載時、地，與告訴人發生爭執，惟
    堅詞否認有何傷害犯行，並辯稱：伊右手腳均中風殘障，左
    手雖揮向告訴人頭部，但被告訴人閃開，且診斷證明書說告
    訴人受有鈍擊傷，伊未使用武器，顯然不是事實等語。
四、經查：
  (一)證人即告訴人乙○○於本院審理時具結證稱：「（97年4 月
    21 日 下午1 點30分被告在什麼狀況下打你？）我不知道他
    如何報警，他看到陳德華警官來就揍我的頭部，我痛了一個
    禮拜」、「（他在警官面前揍你？）是的，在警官面前，我
    媽媽在旁邊」、「（有無發生衝突？）沒有，之前大概就是
    我告他放瓦斯」、「（你剛講說你爸爸打到你右邊耳朵上方
    ？）他用拳頭打我右邊耳朵上方。我爸爸站在我的右邊。我
    不知道他用哪一隻手打我，他用拳頭打我，我就去驗傷，就
    是他打我的，他有裝監視錄影器，可以調出來看」、「（所
    以你有看到你爸爸用手打你？）我媽媽也有看到。至於他用
    哪一隻手我沒有看到」等語（見本院卷第50至52頁）。
  (二)證人即被告之妻陳李春英於警詢時證稱：「我先生以右拳頭
    毆打我兒子頭部1 次，沒有持凶器，右顱部鈍擊傷，我兒子
    有提出全民醫院診斷證明書」等語（見警卷第7頁）。
  (三)證人乙○○、陳李春英雖均證稱被告確有以拳頭毆打告訴人
    乙○○之頭部1 下云云。惟觀之告訴人乙○○所提出之全民
    醫院診斷證明書1 紙內容可知，其上記載「病名為右顳部鈍
    擊傷；97年4 月21日於本院急診室診治」等語（見警卷第8
    頁），經本院依職權函查全民醫院就告訴人所受之傷害位置
    、受傷面積究竟為何，全民醫院始函覆本院告訴人實係在97
    年4 月21日至該院門診就診，並非急診病患，上開診斷證明
    書之記載為誤載；且由全民醫院所提出之總處方內容記載可
    知，被告所受傷害為「臉、頭皮及頸之挫傷，眼除外」、「
    列印日期時間：97/4/21 日19：49」等語，此有全民醫院97
    年11月28日全民醫字第97075 號函文影本、就診病歷影本、
    診斷書影本、97年12月9 日全民醫字第97077 號函文、98年
    1 月5 日全民醫字第98002 號函文各1 份在卷可稽（見本院
    卷第17至20頁、第29頁、第32頁）。
  (四)由上述證物內容可知，本件告訴人乙○○係在97年4 月21日
    晚間7 時49分許方至全民醫院驗傷，而據其所稱遭被告毆打
    致傷之時間係在下午1 時30分許，另告訴人報案之時間係在
    97年5 月19日（見警卷第1 頁），故倘如告訴人乙○○所稱
    當日遭被告毆打致傷情事屬實，其於受傷當日隨即前往驗傷
    ，況於97年4 月21日當日被告與告訴人發生衝突後，被告隨
    即報警（詳如後述），並有警員陳德華到場處理，則告訴人
    乙○○理應於警員到場或者當日隨即報案才是，豈有於相隔
    約1 個月後方提出診斷證明書向警方報案之可能；再觀之告
    訴人乙○○之驗傷時間為當日的晚間7 時49分，此與告訴人
    乙○○所稱被被告毆打之時間相隔亦有6 個小時，其所受傷
    害是否即為被告所造成，已非無疑；再者，告訴人乙○○所
    受傷害於全民醫院之病歷上係載「臉、頭皮及頸之挫傷，眼
    除外」，此與全民醫院出具之診斷證明書所載之「右顳部頓
    擊傷」亦不相符；另觀之證人即告訴人乙○○、陳李春英均
    證稱被告僅以拳頭毆打1 下等語，此亦無可能造成告訴人受
    有「臉、頭皮及頸之挫傷，眼除外」等傷害。是告訴人乙○○指述被告上開傷害犯行，尚有可疑。
  (五)另證人即到場處理之警員陳德華於本院審理時到庭具結證稱
    ：「（被告家中的傷害案件是否由你處理？）是的」、「（
    這次在處理的時候，乙○○是怎麼跟你說的？）他說他被他
    老爸打頭，我有去現場，我們接到通報就去他們家處理」、
    「（看到什麼？）他們雙方在外面爭吵」、「（乙○○當時
    有無受傷？）看不出來」、「（他如何說？）他說他被他爸
    爸用手打頭，看不出來有什麼傷」、「（在場還有什麼人？
    ）還有乙○○的媽媽」、「（你處理的時候有無看到被告出
    手打乙○○？）我在現場沒有看到被告出手打他」等語（見
    本院卷第69至71頁）。
  (六)證人即被告之子陳甲○○於本院審理時到場具結證稱：「（
    97年4 月21日下午1 時30分乙○○和你爸爸發生衝突時是否
    在場？）我正好從我家隔壁要去牽車。我的車庫在我爸爸房
    子的旁邊，我路過的時候，他們在吵架」、「（有無看到你
    爸爸出手打你弟弟？）我沒有看到我爸爸出手打我弟弟。我
    有看到我弟弟出手打我爸爸，我爸爸有在擋」、「（有無看
    到你弟弟右邊左上方頭部有腫起來？）我沒有注意到他有無
    受傷」、「（當時是否有壹個警員叫陳德華？）他是後來才
    來的。是吵完以後才來的」、「（陳德華來你家的時候，你
    是否在場？）我在隔壁」、「（陳德華來的時候，你爸爸有
    無出手打乙○○？）沒有。那時候我在現場有勸和，我爸爸
    右手中風，左手拿拐杖，左手在擋所以柺杖掉了，我在幫他
    撿拐杖。他來的時候，我蹲下去沒有看到他來。我看到的是
    我弟弟要打我爸爸，但是沒有打到我爸爸，因為他有出手擋
    」等語（見本院卷第54至55頁）。
  (七)證人陳德華與被告並無任何親屬關係任何怨隙，衡情證人陳
    德華應無設詞攀誣，或虛構事實以維護被告之理，況其與證
    人甲○○均到庭具結作證，更係以刑事責任擔保其證言之真
    實性，故證人陳德華、甲○○前開證述內容，經核尚無不可
    採信之處。
  (八)綜上所述，告訴人乙○○證稱被告係在證人陳德華在場時，
    以拳頭毆打告訴人頭部1 下云云，顯與證人陳德華所證不符
    ，並無可信。況被告為32年12月2 日出生之65歲老年人，其
    有輕度肢體殘障，右手中風、左手持柺杖等情，業據證人甲○○於本院審理時證述屬實及被告提出之身心障礙手冊影本
    1 張附卷可證（見本院卷第5 頁、第67頁），而告訴人乙○○為60年3 月26日出生之健全成年人，衡諸常情被告右手中
    風，而左手需持柺杖方得站立行走，告訴人年輕力壯，則被
    告又如何出手毆打告訴人乙○○得逞。從而，告訴人乙○○
    及證人陳李春英前開證述，均與事證不符，均無可信。此外
    ，檢察官復未提出其他積極事證，足資認明被告有何傷害犯
    行，揆諸首開法文意旨及說明，檢察官所指被告罪嫌即有未
    足，依法自應為被告無罪之諭知。
五、原審遽予論科，尚有未洽，被告上訴意旨否認犯行，為有理
    由，自應由本院撤銷原判決，而為被告無罪之諭知。
六、末按，檢察官聲請以簡易判決處刑之案件，經法院認為有刑
    事訴訟法第451 條之1 第4 項但書之情形者，應適用通常訴
    訟程序審判之，同法第452 條定有明文。又按對於簡易判決
    之上訴，準用刑事訴訟法第3 編第1 章及第2 章之規定，管
    轄第二審之地方法院合議庭受理簡易判決上訴案件，應依通
    常程序審理。其認案件有刑事訴訟法第452 條之情形者，應
    撤銷原判決，逕依通常程序為第一審判決，法院辦理刑事訴
    訟簡易程序案件應行注意事項第14項亦有明文。本件原審依
    檢察官之聲請，對被告論罪科刑之部分，經本院撤銷改判無
    罪，已如前述，足認檢察官聲請簡易判決處刑為不適當，而
    有刑事訴訟法第451 條之1 第4 項但書第3 款之情形，揆諸
    前揭規定，應由本院合議庭逕依通常程序審理後，自為第一
    審判決，檢察官如不服本判決，仍得於法定上訴期間內，向
    管轄之第二審法院提起上訴，附此敘明。
據上論斷，應依刑事訴訟法第452 條、第455 條之1 第3 項、第
369 條第1 項前段、第364 條、第301 條第1 項，判決如主文。
本案經檢察官劉昀到庭執行職務。
中    華    民    國    98    年    5     月    5     日
                  刑事第一庭  審判長法  官  潘正屏
                                    法  官  曾吉雄
                                    法  官  許蓓雯
以上正本證明與原本無異。
如不服本判決應於收受判決後10日內向本院提出上訴書狀，並應
敘述具體理由；其未敘述上訴理由者，應於上訴期間屆滿後20日
內向本院補提理由書（均須按他造當事人之人數附繕本）「切勿
逕送上級法院」。
中    華    民    國    98    年    5     月    5     日
                                    書記官  鄭美雀


司法院資訊處製作；財團法人民間司法改革基金會備份。
